臺灣苗栗地方法院民事簡易判決
                  111年度苗簡字第638號
原      告  渣打國際商業銀行股份有限公司


法定代理人  龐維哲  


訴訟代理人  劉德明  

            詹凱傑  
被      告  陳林進  



上列當事人間請求清償借款事件，本院於民國111年11月24日言
詞辯論終結，判決如下：
    主      文
被告應給付原告新臺幣貳拾捌萬貳仟柒佰柒拾捌元。
訴訟費用由被告負擔。
本判決得假執行。但被告以新臺幣貳拾捌萬貳仟柒佰柒拾捌元為
原告預供擔保後，得免為假執行。
    事實及理由
壹、程序方面
　  本件原告經合法通知，未於言詞辯論期日到場，核無民事訴
    訟法第386條所列各款情形，爰依被告之聲請，由其一造辯
    論而為判決。
貳、實體方面
一、原告主張：訴外人劉鳳梅向原告借款新臺幣（下同）90萬元
    ，由被告擔任連帶債務人，並簽立借據（下稱系爭借據），
    約定借款期間自民國95年6月14日起至115年6月14日止，借
    款利息第1期至第12期按當時原告公告定儲利率加1.24碼（
    每碼0.25%）機動計息，第13期至第240期按當時原告公告定
    儲利率加2.92碼（每碼0.25%）機動計息；以1個月為1期，
    共分240期按期平均攤還本息；未依約還本及繳息時，除願
    自遲延之日起，按本借款約定利率計付遲延利息外，本金自
    到期日起，利息自付息日起，逾期6個月以內者，按上開利
    率加付10%，超過6個月以上者，就超過部分另按上開利率加
    付20%之違約金，借款視為全部到期者，並願自到期日起，
    同上開方式計付遲延利息及違約金；如有任何一宗債務不依
    約清償本金時，勿須經原告事先通知或催告，原告得全部債
    務視為全部到期，借款人應即連帶為全數清償。劉鳳梅未依
    約履行已超過約定期數，經催討後仍未依約繳款，迄今積欠
    款項本金280,921元、利息1,768元及違約金89元，合計共28
    2,778元，被告為上開積欠款項之連帶債務人，自應負連帶
    償還之責。為此，爰依消費借貸之法律關係，提起本件訴訟
    等語。並聲明：被告應給付原告282,778元。
二、被告則以：被告與其妻劉鳳梅於96年間因購屋而向原告為房
    屋借款，本件信用貸款亦為房屋貸款一部分，並基於原告原
    告員工之推薦而購買英國保誠人壽公司（下稱保誠人壽）之
    「新居易減額定期壽險」房貸壽險（下稱系爭壽險）足額擔
    保，而劉鳳梅於107年3月3日死亡，被告於同年4月請求原告
    員工協助申請保誠人壽之系爭壽險死亡理賠，於同年5月間
    已由保誠人壽系爭壽險之理賠款全額清償被告與其妻對於原
    告之房貸借款含本件信用貸款，不應有款項遺留，被告不清
    楚原告未以系爭壽險理賠款清償本件借款之原因，系爭壽險
    理賠款未清償本件信用貸款部分應為原告之問題等語，資為
    抗辯。並聲明：㈠原告之訴及假執行之聲請均駁回。㈡如受不
    利之判決，願供擔保請准宣告免為假執行。
三、得心證之理由：
　㈠按請求履行債務之訴，原告就其所主張債權發生原因之事實
    ，有舉證之責任，若被告自認此項事實而主張該債權已因清
    償而消滅，則清償之事實，應由被告負舉證之責任（最高法
    院109年度台上字第1329號判決意旨參照）。原告主張劉鳳
    梅向原告借款90萬元，被告為上開借款之連帶債務人，因劉
    鳳梅未依約履行還款，債務即視為全部到期，經催討後仍未
    依約繳款，迄今積欠款項本金280,921元、利息1,768元及違
    約金89元，合計共282,778元之事實，業據其提出系爭借據
    、客戶往來明細查詢、行政院金融監督管理委員會96年6月1
    日金管銀（四）字第09600223980號函、經濟部87年10月19
    日經（○八七）商字第087132630號函、交易明細等件為證（
    見本院111年度司促字第4049號卷，下稱司促卷，第9頁至第
    20頁；本院卷第163頁至第171頁），復為被告所不爭執，此
    部分事實堪可認定。被告抗辯其上開款項應已以保誠人壽就
    劉鳳梅之房貸壽險理賠款清償，為原告否認，則被告應就其
    清償282,778元借款債務，負證明之責。
　㈡被告雖舉劉鳳梅死亡證明書、系爭壽險之理賠審核給付通知
    書、客戶往來明細查詢為據，抗辯系爭壽險理賠款亦應清償
    本件借貸款項等語。然查，原告與被告、劉鳳梅間曾另有22
    0萬元及270萬元之房屋貸款，其往來帳戶為帳號0000-00000
    0、0000-000000號帳戶一節，有相關借據存卷可參（見本院
    卷第135頁至第138頁），且為被告所不爭執，足證兩造與劉
    鳳梅間確實尚有上開房屋貸款債務。又依兩造所提出之客戶
    往來明細查詢（見本院卷第67頁至第93頁、第121頁至第123
    頁），被告所稱系爭壽險基於劉鳳梅死亡而於107年5月4日
    以理賠款共2,528,021元（計算式：1,116,543元+705元利息
    +1,409,348元+1,425元利息＝2,528,021元）所清償借款之往
    來帳戶為帳號0000-000000、0000-000000號帳戶，核與前揭
    220萬元及270萬元之房屋貸款往來帳戶相符，然均與本件借
    款於系爭借據所載往來帳號0000-0000號帳戶不同（參司促
    卷第10頁），堪認原告主張系爭壽險理賠款係償還被告、劉
    鳳梅對原告之前揭220萬元及270萬元房屋借貸債務，實屬有
    據。再原告主張其收受系爭壽險理賠款共2,528,021元，僅
    供清償帳號0000-000000、0000-000000號帳戶之具有擔保品
    即苗栗縣○○鎮○○段○○○段○00000地號土地及同段328建號建物
    之長期擔保放款即220萬元及270萬元房屋貸款，尚無清償屬
    於長期放款、信用貸款之本件借款等語，業據其提出保誠人
    壽匯款明細、系爭借據上所載「長期放款」、相關借據上所
    載「長期擔保放款」、上開土地、建物之異動索引為據（見
    司促卷第10頁，本院卷第65頁、第136頁、第138頁、第175
    頁至第181頁），佐以本件借款仍有持續依系爭借據繳納借
    貸債務本息至110年1月14日、未經系爭壽險理賠款清償之往
    來紀錄（見本院卷第163頁至第171頁），益徵被告抗辯本件
    借款應已由系爭壽險理賠款清償一節，尚非可採。被告另抗
    辯系爭壽險理賠範圍包含本件借款等語，為原告所否認，被
    告復未提出其他證據，亦難認被告上開抗辯可採。
　㈢稱消費借貸者，謂當事人一方移轉金錢或其他代替物之所有
    權於他方，而約定他方以種類、品質、數量相同之物返還之
    契約；連帶債務之債權人，得對於債務人中之一人或數人或
    其全體，同時或先後請求全部或一部之給付，民法第474條
    第1項、第273條第1項分別定有明文。又系爭借據中明確約
    定被告為連帶債務人，且被告不能證明就本件借款業已清償
    ，故原告請求被告給付282,778元，應屬有據。　
四、綜上所述，原告依系爭借據及消費借貸之法律關係，請求被
    告給付282,778元，為有理由，應予准許。
五、本件係依民事訴訟法第427條第1項規定適用簡易程序所為被
    告敗訴之判決，依同法第389條第1項第3款規定，本院應依
    職權宣告假執行。另被告陳明願供擔保聲請宣告免為假執行
    ，合於法律規定，爰酌定相當之擔保金額宣告之。
六、本件事證已臻明確，兩造其餘攻擊防禦方法及所提證據，經
    核與判決結果不生影響，爰不逐一論述，附此敘明。
七、訴訟費用負擔之依據：民事訴訟法第78條。
中　　華　　民　　國　　111 　年　　12　　月　　8 　　日
                  苗栗簡易庭  法  官  賴映岑
以上正本係照原本作成。
如對本判決上訴，須於判決送達後20日內向本院提出上訴狀。
如委任律師提起上訴者，應一併繳納上訴審裁判費。
中　　華　　民　　國　　111 　年　　12　　月　　8 　　日
                              書記官  趙千淳